【裁判字號】    97,交抗,246
【裁判日期】    970529
【裁判案由】    聲明異議
【裁判全文】
臺灣高等法院高雄分院刑事裁定         97年度交抗字第246號
抗  告  人
即  異議人    甲○○
移送機關即
原處分機關    交通部公路總局高雄區監理所屏東監理站
上列抗告人因違反道路交通管理處罰條例，聲明異議案件，不服
台灣屏東地方法院中華民國97年3 月26日裁定（97年度交聲字第
34號），提起抗告，本院裁定如下：
    主  文
抗告駁回。
    理  由
一、原處分機關交通部公路總局屏東監理站移送意旨略以：異議
    人甲○○於96年6 月21日19時40分許，騎乘車號XZ7-355 號
    重型機車行經屏東縣鹽埔鄉○○路段時，因未依規定保持前
    後車距離，自後追撞同向在前行駛之潘明文所騎乘之車號PM
    I-260 號機車，致潘明文受明中指骨折之傷害，爰依道路交
    通管理處罰條例第58條第1 款、第61條第3 項、第63條第1
    項第1 款及違反道路交通管理事件統一裁罰基準表規定，裁
    處新臺幣（下同）600 元罰鍰，並各記違規點數1 點及3 點
    。
二、聲明異議意旨略以：因當時沒有路燈，潘明文也沒有開車燈
    ，異議人看到時只有1 個車身距離，異議人即出聲喊叫，潘
    明文所騎機車即偏過來擦撞到異議人所騎機車，異議人並沒
    有追撞潘明文之機車，為此爰依聲明異議，請求撤銷原裁決
    處分云云。
三、經查：
  (一)異議人甲○○於案發當日所製作之談話紀錄中已自承：因視
    線不良，發現時已煞車不及，伊所騎機車之前車頭撞到潘明
    文機車之後車尾等語（原審卷第36頁），核與被害人潘明文
    於談話紀錄中陳稱：異議人所騎機車之車頭撞擊我騎機車的
    後方等語相符（原審卷第35頁），再參以異議人所騎機車之
    前車頭確有擦撞之痕跡，及潘明文所騎機車之後車燈部位亦
    有遭撞擊之毀損情形（原審卷第45、46頁照片參見），足徵
    異議人警詢中之供述屬實。其事後辯稱：並無自後追撞同向
    在前行駛之潘明文所騎機車云云，洵屬飾卸之詞，委不足取
    。
  (二)案發當時該肇事路段確有開啟路燈乙情，有現場處理照片可
    憑（原審卷第40、41頁參見），異議人空言辯稱：當時沒有
    路燈云云，並不足取。再被害人潘明文確因本件交通事故受
    有身體多處擦傷、中指骨折之傷害，亦據其於警詢中指述明
    確。綜上所述，異議人確有未依規定保持前、後車距離，並
    因而肇事致人受傷之違規事由，堪予認定。
四、按汽車駕駛人不依規定保持前、後車距離者，處600 元以上
    1,200 元以下罰鍰，另汽車駕駛人，駕駛汽車違反道路交通
    安全規則，因而肇事致人受傷者，記違規點數3 點，道路交
    通管理處罰條例第58條第1 款、第61條第3 項分別定有明文
    。本件異議人既有未依規定保持前、後車距離，並因而肇事
    致人受傷之違規事由，原處分機關即應依上開規定予以裁決
    處罰，詎竟誤引同條例第63條第1 項第1 款規定，多予裁處
    記違規點數1 點，容有錯誤，異議人之異議雖無理由，但原
    裁決處分既有上開不當之處，自應由法院援引上開規定及違
    反道路交通管理事件統一裁罰基準表之規定，將原裁決處分
    撤銷，裁定罰鍰新台幣600元，並記違規點數參點。
五、經核原裁定於法並無不合，抗告意旨，雖指稱：案發時潘明
    文未開車燈，異議人發現時，即閃避至其左方，並出聲警告
    ，是潘明文把機車靠過來，以致兩車並排擦撞，並非異議人
    之機車追撞潘明文之機車，原裁定自有未洽云云。惟查本件
    車禍肇事責任，經送台灣省高屏澎區車輛行車事故鑑定委員
    會鑑定結果，亦同認：「甲○○駕駛重機車未保持安全煞停
    之距離及未注意車前狀況，撞及前車為肇事原因。潘明文駕
    駛重機車無肇事因素。越級駕駛重機車有違規定。」，有該
    會97年3 月28日高屏澎鑑字第970130號鑑定意見書在卷可稽
    ，足見抗告人上開辯解，自無可取。抗告意旨，仍執前詞，
    指摘原裁定不當，為無理由，應予駁回。
據上論斷，應依道路交通案件處理辦法第26條、刑事訴訟法第41
2 條，裁定如主文。
中    華    民    國    97    年    5     月    29    日
                  刑事第九庭    審判長法  官   莊秋桃
                                      法  官   范惠瑩
                                      法  官   謝宏宗
以上正本證明與原本無異。
本裁定不得再抗告。
中    華    民    國    97    年    5     月    30    日
                                      書記官   熊惠津
                                                    w


司法院資訊處製作；財團法人民間司法改革基金會備份。
